【裁判字號】    98,消債更,35
【裁判日期】    980225
【裁判案由】    更生事件
【裁判全文】
臺灣臺北地方法院民事裁定
聲  請  人
即債務人    甲○○
代  理  人  朱麗真律師
上列當事人聲請消費者債務清理事件，本院裁定如下：
    主      文
更生之聲請駁回。
聲請費用由聲請人負擔。
    理      由
一按「債務人對於金融機構因消費借貸、自用住宅借款、信用卡
  或現金卡契約而負債務，在聲請更生或清算前，應提出債權人
  清冊，以書面向最大債權金融機構請求協商債務清償方案並表
  明共同協商之意旨。」消費者債務清理條例（下稱本條例）第
  151條第1項定有明文。又「本條例施行前，債務人依金融主管
  機關協調成立之中華民國銀行公會會員辦理消費金融案件無擔
  保債務協商機制協商未成立者，仍應依本條例第151條第1項規
  定請求協商。」本條例施行細則第42條亦有明文。次按「聲請
  更生或清算不合程式或不備其他要件者，法院應以裁定駁回之
  。但其情形可以補正者，法院應定期間先命補正」，復為本條
  例第8條所明定。
二本件聲請意旨略以：聲請人有不能清償債務情事，且無擔保或
  無優先權之債務總額未逾新臺幣1,200萬元，復未經法院裁定
  開始清算程序或宣告破產，於本條例施行後，曾依中華民國銀
  行公會會員辦理消費金融案件無擔保債務協商機制（下稱銀行
  公會協商機制），以書面向最大債權金融機構臺灣土地銀行股
  份有限公司（下稱土地銀行）請求共同協商債務清償方案，聲
  請人僅積欠土地銀行35萬元，惟土地銀行承辦人員告知所積欠
  之債權額為72萬元，有一半為利息及違約金，經聲請人請求比
  照其他銀行降低債權金額，土地銀行不肯，而致協商破裂而不
  成立，故聲請更生云云。
三消費者債務清理條例第151條第1項所定之前置協商程序，其立
  法說明已揭示：於本條例施行後，可期待債權金融機構有較大
  之讓步，如能協商成立，對雙方當事人均屬有利，為促使債務
  人與債權人雙方自主協商債務清償方案，有效分配司法資源，
  節省當事人之勞費，允宜給予再次債務協商之機會，爰設本條
  。聲請人於97年11月間以書面向最大債權金融機構土地銀行請
  求協商，因「於最大債權金融機構通知簽署協議書10日內未完
  成簽約手續。說明：對本行陳報之債權有異議。」致協商不成
  立，有債務人所提證三土地銀行前置協商不成立通知書在卷可
  稽。聲請人主張其僅積欠土地銀行35萬元等語。土地銀行於98
  年2月陳報狀陳明：債務人即聲請人尚欠本金536,005元，及自
  92年9月28日起之利息、違約金，另有短收利息2,370元、短收
  違約金118元未繳，並提出借據 (借款金額158萬元)、欠款還
  款明細、放款全戶查詢單等影本為證。聲請人未提出證據證明
  其對土地銀行之借款債務於逾35萬元部分均已清償，卻稱其所
  積欠土地銀行之金額僅35萬元，顯然無與土地銀行成立協商之
  真意，難謂已踐履本條例第151條規定之前置協商。
四本件係可歸責於聲請人之事由致協商不成立。從而，債務人未
  依正當程序進行協商，該欠缺又屬無從補正，應駁回更生之聲
  請，爰裁定如主文。
中    華    民    國     98    年    2    月    25    日
        民事第二十七庭  法      官  周美雲
上為正本係照原本作成
如不服本裁定，應於裁定送達後10日內，以書狀向本院提出抗告
，並繳納抗告費新臺幣1千元
中    華    民    國     98    年    2    月    25    日
                        書  記  官  吳建元


司法院資訊處製作；財團法人民間司法改革基金會備份。
